【裁判字號】    98,審聲,5338
【裁判日期】    981231
【裁判案由】    聲請定其應執行刑
【裁判全文】
臺灣高雄地方法院刑事裁定            98年度審聲字第5338號
聲  請  人  臺灣高雄地方法院檢察署檢察官
受  刑  人  甲○○
上列聲請人因受刑人數罪併罰有2 裁判以上，聲請定其應執行之
刑（98年度執聲字第4700號），本院裁定如下：
    主  文
甲○○所犯如附表編號一、二所示之貳罪，其宣告刑，如易科罰
金，均以新臺幣壹仟元折算壹日；又因犯如附表所示之參罪，所
處各如附表所載之刑，應執行有期徒刑拾月，如易科罰金，以新
臺幣壹仟元折算壹日。
    理  由
一、聲請意旨略以：
  (一)上列受刑人甲○○因如附表編號1 、2 所示之2 案件，經本
    院以98年度易字第336 號判處如附表編號1 、2 所示之刑確
    定，且前開判決未諭知易科罰金之折算標準，原無不合。惟
    司法院大法官於民國98年6 月19日作成釋字第662 號解釋，
    認為94年2 月2 日修正公布之刑法第41條第2 項，與憲法第
    23 條 規定有違，並自該解釋公布之日起失其效力，爰依該
    解釋意旨，聲請裁定受刑人前開案件得易科罰金之折算標準
    。
  (二)又受刑人甲○○因如附表所示之3 罪，先後經判決確定如附
    表，應依刑法第53條及第51條第5 款，定其應執行之刑，爰
    依刑事訴訟法第477 條第1 項聲請裁定定其應執行之刑，並
    定其易科罰金之折算標準。
二、定易科罰金折算標準部分：
  (一)按犯最重本刑為5 年以下有期徒刑以下之刑之罪，而受6 個
    月以下有期徒刑或拘役之宣告者，得以新臺幣1,000 元、2,
    000 元或3,000 元折算1 日，易科罰金。但確因不執行所宣
    告之刑，難收矯正之效，或難以維持法秩序者，不在此限，
    刑法第41條第1 項定有明文。又按司法院大法官釋字第 662
    號解釋意旨略以：中華民國94年2 月2 日修正公布之現行刑
    法第41條第2 項規定，關於數罪併罰，數宣告刑均得易科罰
    金，而定應執行刑之刑逾6 個月者，排除適用同條第1 項得
    易科罰金之規定部分，與憲法第23條規定有違，並與釋字第
    366 號解釋意旨不符，應自該解釋公布之日起失其效力。是
    數罪併罰案件，倘數宣告刑均得易科罰金，惟定應執行之刑
    超過6 個月者，依司法院大法官釋字第366 號、第662 號解
    釋意旨，自仍得易科罰金。末按，判決如漏未記載易科罰金
    ，而因被告身體、教育、職業或家庭等關係，執行顯有困難
    者，被告及檢察官均得聲請易科罰金之折算標準，司法院院
    字第1356號解釋亦可資參照。
  (二)查本件受刑人蕭功卿前因如附表編號1 、2 所示之2 案件，
    經本院以98年度易字第336 號分別判處有期徒刑6 月及3 月
    確定，且未諭知易科罰金之折算標準等情，有該判決書及臺
    灣高等法院被告前案紀錄表各1 份在卷可稽。揆諸前揭說明
    ，檢察官聲請定易科罰金之折算標準，應予准許，爰參酌原
    判決書所載之犯罪情狀，分別就如附表編號1 、2 所示2 罪
    之宣告刑，均諭知如主文所示之易科罰金折算標準。
三、定應執行刑部分：
  (一)按2 裁判以上所宣告之數罪，均在裁判確定前所犯者，應依
    刑法第51條之規定，定其應執行之刑，刑法第53條定有明文
    。又有2 裁判以上，經定其執行刑後，又與其他裁判併合而
    更定其執行刑者，前定之執行刑當然失效，仍應以原來宣告
    之數個刑罰計算，而不以當時該數罪所定應執行刑為計算之
    基準，最高法院57年度台抗字第198 號裁定可資參照。再按
    法律上屬於自由裁量事項，尚非概無法律性之拘束，在法律
    上有其外部界限及內部界限。前者法律之具體規定，使法院
    得以具體選擇為適當裁判，此為自由裁量之外部界限。後者
    法院為自由裁量時，應考量法律之目的，法律秩序之理念所
    在，此為自由裁量之內部界限。法院為裁判時，2 者均不得
    有所踰越。在數罪併罰而有2 裁判以上，應定其應執行刑之
    案件，法院所為刑之酌定，固屬自由裁量事項，然對於法律
    之內、外部界限，仍均應受其拘束，此有最高法院91年台非
    字第32號及92年度台非字第187 號判決可供參考。
  (二)經查，本件受刑人甲○○所犯如附表所示3 罪，業經本院先
    後判處如附表所示之刑，並於如附表所示之日期分別確定在
    案，有臺灣高等法院被告前案紀錄表1 份、刑事判決書2 份
    在卷可稽，茲檢察官聲請定其應執行之刑，本院審核認聲請
    為正當，應定其應執行之刑。再受刑人所犯如附表編號1 、
    2 所示之2 罪，固經本院以98年度易字第336 號判決定應執
    行刑確定，惟參照前揭最高法院57年度台抗字第198 號裁定
    意旨，受刑人既有附表所示之3 罪應予併罰，本院自可更定
    該3 罪之應執行刑，前定附表編號1 、2 所示2 罪之應執行
    刑即當然失效，併此敘明。
  (三)又受刑人甲○○所犯附表編號1 、2 所示之2 罪，經本院以
    98 年 度易字第336 號各判處有期徒刑6 月、3 月，並定應
    執行刑為有期徒刑8 月確定，是本院定應執行刑，不得逾越
    刑法第51條第5 款所定法律之外部界限，即不得重於附表所
    示3罪 之總和，亦應受內部界限之拘束，即不得重於附表編
    號1、2所定之執行刑有期徒刑8 月加計編號3 所判處有期徒
    刑3 月之總和。準此，受刑人所犯如附表所載之3 罪，所處
    各如附表所載之刑，應合併定其應執行刑為如主文所示，並
    諭知易科罰金之折算標準。
  (四)另對於數罪併罰，數宣告刑均得易科罰金，而定應執行之刑
    超過6 個月之案件，依上開司法院釋字第366 號、662 號解
    釋意旨，仍得易科罰金。從而，本件受刑人所犯如附表所示
    之3 罪，其宣告刑均未逾6 月，雖定應執行之刑逾6 個月，
    然依司法院釋字第366 號、662 號解釋意旨，自仍得易科罰
    金，併予敘明。
四、依刑事訴訟法第477 條第1 項，刑法第53條、第51條第5 款
    、第41條第1 項前段，裁定如主文。
中    華    民    國    98    年    12    月    31    日
                        刑事第五庭    法  官  陳盈吉
以上正本證明與原本無異。
如不服本裁定，應於收受送達後5 日內向本院提出抗告狀。
中    華    民    國    98    年    12    月    31    日
                                      書記官  陳展榮

司法院資訊處製作；財團法人民間司法改革基金會備份。
